【裁判字號】    95,交上訴,62
【裁判日期】    950927
【裁判案由】    業務過失致死
【裁判全文】
臺灣高等法院高雄分院刑事判決        95年度交上訴字第62號
上  訴  人
即  被  告  甲○○
上列上訴人因業務過失致死案件，不服臺灣高雄地方法院95年度
交訴字第84號中華民國95年5 月30日第一審判決（起訴案號：臺
灣高雄地方法院檢察署95年度偵字第7090號），提起上訴，本院
判決如下：
    主  文
原判決撤銷。
甲○○從事業務之人，因業務上之過失致人於死，處有期徒刑陸
月，如易科罰金，以佰元折算壹日。
    事  實
一、甲○○於民國（下同）92年間因竊盜案，經臺灣高雄地方法
    院於92年5 月1日 以92年度簡字第788 號判決判處有期徒刑
    3 月確定，並於92年6 月27日易科罰金執行完畢。甲○○受
    僱於豬肉商王棋華，平時以駕駛自用小客貨車或機車載運豬
    肉送貨，為從事業務之人。然其明知未考領適當駕駛執照，
    仍於95年3 月1 日5 時50分（起訴書誤載5 時40分）許，自
    高雄縣岡山鎮某市場內駕駛車號UI-6641 號自用小客貨車出
    發欲往高雄縣路竹鄉，運送客戶訂購之喜宴材料。同日6 時
    10分許，沿高雄縣岡山鎮○○路由南向北行駛，途經該路與
    信中街47巷交岔口，理應注意汽車行駛時，駕駛人應注意車
    前狀況，並隨時採取必要之安全措施，且因雨霧致視線不清
    ，應減速慢行，作隨時停車之準備，而當時下雨、日間自然
    光線，柏油路面濕潤平坦、無障礙物，駕駛視距良好，竟疏
    未注意車前狀況及減速慢行，適有高軍自嘉興路285 巷口，
    自西向東徒步橫越嘉興路，甲○○見狀不及煞車、閃避，致
    上開自用小客貨車前車頭撞及高軍，高軍受有頭部外傷、腦
    挫傷等傷害。甲○○肇事後隨即請民眾報警處理，並於有偵
    查犯罪權限之機關知悉上開犯行之前，主動向前往現場處理
    之警員簡政冠表明其係肇事者，並願接受裁判之意，嗣高軍
    經送高雄縣立岡山醫院急救，於同日上午7 時20分到達醫院
    之前即已死亡。
二、案經高雄縣政府警察局岡山分局報告臺灣高雄地方法院檢察
    署檢察官偵查起訴。
    理  由
一、上揭事實，業據被告甲○○於警詢、檢察官偵查中、原審及
    本院審理時均坦承不諱，並有高雄縣政府警察局岡山分局道
    路交通事故現場圖、道路交通事故調查報告表(一)、(二)、現場
    照片8 張附卷可按；此外，被害人高軍係因本件車禍致腦挫
    傷死亡，業經臺灣高雄地方法院檢察官督同法醫師相驗明確
    ，製有相驗屍體證明書、驗斷書及勘驗筆錄在卷足憑。
二、按駕駛人駕駛汽車應注意車前狀況，並隨時採取必要之安全
    措施，又汽車駕駛人因雨霧致視線不清時，應減速慢行，作
    隨時停車之準備，道路安全規則第94條第3 項、第93條第1
    項第2 款分別定有明文。被告於上揭時、地駕車本應注意上
    揭規定，且依當時情形，日間自然光線，柏油路面濕潤平坦
    、無障礙物，駕駛視距良好，並無不能注意之情事，竟疏未
    警戒車前人車動態，採取適當之安全措施及減速慢行，致肇
    車禍使被害人高軍因之受創死亡，其有過失，甚為明顯。而
    被害人高軍因本件車禍死亡，與被告之過失行為間，並有相
    當因果關係。本件事證明確，被告過失致人於死之犯行洵堪
    認定。
三、按刑法上所謂業務，係指個人基於其社會地位繼續反覆所執
    行之事務，其主要部分之業務，固不待論，即為完成主要業
    務所附隨之準備工作與輔助事務，亦應包括在內 (最高法院
    74年度台上字第3069號、74年度台上字第3855號、77年度台
    上字第2889號、80年度台上字第2884號81年度台上字第1224
    號裁判要旨參照)。 本件被告甲○○受僱於豬肉商王棋華，
    平時以自用小客貨車或機車載運豬肉，為被告所自承，則駕
    駛自用小貨車係被告之附隨業務，被告自係從事業務之人。
    被告於執行業務中駕車肇事，致被害人高軍死亡，核其所為
    ，係犯刑法第276 條第2 項之業務過失致人於死罪。又被告
    自承其並未考取駕駛執照，其無駕駛執照駕車因而致被害人
    高軍死亡，應依道路交通管理處罰條例第86條第1 項規定加
    重其刑。被告於本件車禍發生後停留現場，經警據報到達現
    場處理時，於有偵查犯罪權限之機關尚未發覺犯罪之前，即
    向警方表示其係肇事者，並願接受裁判，有高雄縣政府警察
    局岡山分局道路交通事故肇事人自首情形紀錄表1 份附卷為
    憑，亦經證人即前往現場處理之警員簡政冠於原審審理時到
    庭結證屬實（見原審卷第第33、34頁），自應依刑法第62條
    前段自首之規定減輕其刑（被告行為後，關於自首之規定，
    由必減輕其刑，修正為得減輕其刑，於本件裁判時非較有利
    於被告，應依行為時之刑法第62條前段減輕其刑）。本件同
    時有加重、減輕其刑情形，爰依法先加後減之。又被告雖曾
    因竊盜案，經原審法院於92年5 月1 日以92年度簡字第788
    號判決判處有期徒刑3 月確定，並於92年6 月27日易科罰金
    執行完畢，此有臺灣高等法院被告前案紀錄表1 份在卷可按
    ，其於有期徒刑執行完畢後5 年內，再犯本件有期徒刑以上
    之罪，依修正前之刑法第47條規定，固構成累犯，然依修正
    後之刑法第47條第1 項之規定，已不構成累犯，被告行為後
    法律有變更，經比較新舊法，以修正後之刑法較有利於被告
    ，應依刑法第2 條第1 項但書規定，適用修正後之刑法，認
    為被告之行為不構成累犯，自不得依累犯之規定加重其刑。
四、原審認被告罪證明確，予以論罪科刑，固非無見；惟原審未
    及審酌刑法修正後，本件被告已非累犯，仍依累犯之規定加
    重其刑，尚有未洽。被告上訴意旨以原審未依刑法第59條酌
    減其刑，指摘原判決不當，雖無理由，惟原判決既有上開可
    議之處，仍屬無可維持，本院自應將原判決撤銷改判。審酌
    被告無照駕車雖有不當，惟係因就業維生而受老闆指示駕車
    ，亦非無難處，本件車禍發生於清晨5 時50分許，天色尚非
    光明，天雨路滑，視線不清中行車，一時疏忽，撞及步行於
    道路之被害人高軍致死，而被告又係高軍之姪子，被告因此
    肇事致親人不治死亡，心中應亦同屬哀戚，其犯後自首犯罪
    ，犯後坦承犯行，其態度良好，犯後仍未與被害人家屬達成
    民事和解等一切情狀，量處如主文第2 項所示之刑，併諭知
    易科罰金之折算標準。而被告行為時，刑法第41條第1 項前
    段規定：「犯最重本刑為5 年以下有期徒刑以下之刑之罪，
    而受6 個月以下有期徒刑或拘役之宣告，因身體、教育、職
    業、家庭之關係或其他正當事由，執行顯有困難者，得以1
    元以上3 元以下折算一日，易科罰金。」；行為時之易科罰
    金折算標準，修正前罰金罰鍰提高標準條例第2 條前段（現
    已刪除）規定，就其原定數額提高為100 倍折算1 日，則本
    件受刑人行為時之易科罰金折算標準，應以銀元300 元折算
    1 日，經折算為新臺幣後，應以新臺幣900 元折算為1 日。
    惟95年7 月1 日修正公布施行之刑法第41條第1 項前段則規
    定：「犯最重本刑為5 年以下有期徒刑以下之刑之罪，而受
    6 個月以下有期徒刑或拘役之宣告者，得以新臺幣1,000 元
    、2,000 元或3,000 元折算一日，易科罰金。」比較修正前
    後之易科罰金折算標準，以95年7 月1 日修正公布施行前之
    規定，較有利於受刑人，則應依刑法第2 條第1 項前段，適
    用修正前刑法第41條第1 項前段規定，定其折算標準。
據上論結，應依刑事訴訟法第369 條第1項前段、第364 條、第
299 條第1 項前段，刑法第276 條第2 項、修正前刑法第62條前
段、第41條第1 項前段，道路交通管理處罰條例第86條第1 項，
修正前罰金罰鍰提高標準條例第1 條前段、第2 條，判決如主文
。
本案經檢察官許月雲到庭執行職務。
中    華    民    國    95    年    9     月    27    日
                  刑事第四庭    審判長法官  蕭權閔
                                      法官  陳吉雄
                                      法官  林水城
以上正本證明與原本無異。
如不服本判決應於收受本判決後10日內向本院提出上訴書狀，其
未敘述上訴理由者，並得於提起上訴後10日內向本院補提理由書
狀（均須按他造當事人之人數附繕本）「切勿逕送上級法院」。
中    華    民    國    95    年    9     月    27    日
                                    書記官  吳新貞
附錄本件判決論罪科刑法條：
中華民國刑法第276條第2項
從事業務之人，因業務上之過失犯前項之罪者，處 5 年以下有期
徒刑或拘役，得併科3 千元以下罰金。


司法院資訊處製作；財團法人民間司法改革基金會備份。
